臺灣基隆地方法院民事簡易判決
111年度基簡字第438號
原      告  泰安產物保險股份有限公司

法定代理人  李松季  
訴訟代理人  吳振碩  
被      告  曾煜鈞  


上列當事人間請求侵權行為損害賠償(交通)事件，本院於民國11
1年6月23日言詞辯論終結，判決如下：
    主      文
被告應給付原告新臺幣壹拾伍萬玖仟參佰零肆元，及自民國一百
一十一年六月十五日起至清償日止，按週年利率百分之五計算之
利息。
原告其餘之訴駁回。　　
訴訟費用新臺幣陸仟伍佰元，由被告負擔新臺幣壹仟柒佰伍拾貳
元，餘由原告負擔。
本判決原告勝訴部分得假執行；但被告如以新臺幣壹拾伍萬玖仟
參佰零肆元預供擔保，得免為假執行。    
　　事實及理由
一、被告經合法通知，未於詞辯論期日到場，核無民事訴訟法第
    386條各款所列情形，依民事訴訟法第436條第2項、第385條
    第1項前段規定，准原告之聲請，由其一造辯論而為判決。
二、原告主張：被告於民國110年9月28日23時5分許，駕駛車牌
    號碼000-0000號自用小客車（下稱系爭A車），行經基隆市
    安樂區武隆街103巷時，因未禮讓幹道車輛先行，不慎碰撞
    原告所承保之訴外人鄭仁紹所有車牌號碼000-0000號自用小
    客車（下稱系爭B車），致系爭B車受有損害，原告依約賠付
    被保險人維修費用新臺幣（下同）59萬873元（零件50萬4,1
    15元、工資含烤漆8萬6,758元）後，即依保險法第53條規定
    取得代位求償權，為此依保險法第53條及民法第184條第1項
    前段、第191條之2規定請求被告負損害賠償責任等語。並聲
    明：被告應給付原告59萬873元及自起訴狀繕本送達翌日起
    至清償日止，按週年利率5%計算之利息。
三、被告經合法通知，未於言詞辯論期日到場，亦未提出書狀為
     任何聲明或陳述。
四、原告主張之上開事實，業據提出系爭B車行車執照、基隆市
    警察局道路交通事故當事人登記聯單、道路交通事故初步分
    析研判表、道路交通事故現場圖、電子發票證明聯、估價單
    、受損照片等件影本為證（本院卷第15頁至第65頁），並有
    基隆市警察局111年1月20日基警交字第1110031365號函附道
    路交通事故相關資料附卷可憑，而被告經合法通知，無正當
    理由，未於言詞辯論期日到庭，復未提出書狀作何聲明或陳
    述以供審酌，應認原告之主張為真實可採。
五、汽車行駛至無號誌之交岔路口，支線道車應暫停讓幹線道車
    先行，道路交通安全規則第102條第1項第2款定有明文。又
    汽車、機車或其他非依軌道行駛之動力車輛，在使用中加損
    害於他人者，駕駛人應賠償因此所生之損害，但於防止損害
    之發生，已盡相當之注意者，不在此限；又被保險人因保險
    人應負保險責任之損失發生，而對於第三人有損失賠償請求
    權者，保險人得於給付賠償金額後，代位行使被保險人對於
    第三人之請求權；但其所請求之數額，以不逾賠償金額為限
    ；民法第191條之2、保險法第53條第1項亦均有規定。查被
    告於上開時間、地點駕駛系爭A車行經無號誌之交岔路口，
    支線道車未暫停讓幹線道之系爭B車先行，對本件事故之發
    生自有過失，被告復未舉證證明其對於防止損害之發生，已
    盡相當之注意，且被告之過失行為與系爭B車所受損害間有
    相當因果關係，被告對系爭B車所受損害應負侵權行為損害
    賠償責任，而原告已依保險契約給付系爭B車之修復費用，
    自得依上開法律規定代位行使對被告之損害賠償請求權。
六、另負損害賠償責任者，除法律另有規定或契約另有訂定外，
    應回復他方損害發生前之原狀；第1項情形，債權人得請求
    支付回復原狀所必要之費用，以代回復原狀，民法第213條
    第1項、第3項定有明文。但修理材料以新品換舊品，應予折
    舊（最高法院77年度第9次民事庭會議決議㈠參照）。查系爭
    B車為106年7月27日領照，有行車執照在卷足憑，至110年9
    月28日受損時止，依營利事業所得稅查核準則第95條第6款
    規定：「固定資產提列折舊採用定率遞減法者，以一年為計
    算單位，其使用期間未滿一年者，按實際使用之月數相當於
    全年之比例計算之，不滿一月者，以月計」之方法計算結果
    ，使用之時間應以4年3月計，其汽車及附加零件已有折舊，
    原告亦同意計算折舊，應將折舊部分予以扣除。本院依行政
    院所頒固定資產耐用年數表及固定資產折舊率之規定，小客
    車之耐用年數為5年，依定率遞減法每年折舊千分之369，則
    原告請求之零件費用50萬4,115元，依上開標準計算折舊額
    為43萬1,569元【計算式：①504,115×0.369＝186,018，②（50
    4,115－186,018）×0.369＝117,378，③（504,115－186,018－11
    7,378）×0.369＝74,065，④（504,115－186,018－117,378－74,
    065）×0.369＝46,735，⑤（504,115－186,018－117,378－74,06
    5－46,735）×0.369×3/12年＝7,373，①＋②＋③＋④＋⑤＝431,569，小
    數點以下四捨五入，以下同】扣除折舊額後，原告所得請求
    之零件費用為7萬2,546元（計算式：504,115－431,569＝72,5
    46），加上不應折舊之工資、烤漆86,758元，則修復系爭B
    車之必要費用應為15萬9,304元。
七、從而，原告依侵權行為及代位求償之法律關係，請求被告給
    付15萬9,304元，及自起訴狀繕本送達翌日即111年6月15日
    起至清償日止，按週年利率5%計算之利息，為有理由，應予
    准許，超過這個部分的請求，為無理由，應予駁回。
八、本件第一審裁判費為6,500元，此外別無其他費用支出，訴
    訟費用依兩造勝敗比例，由被告負擔1,752元（計算式：159
    ,304590,8736,500＝1,752），餘由原告負擔。
九、本件適用簡易程序所為被告敗訴判決部分，依民事訴訟法第
    389條第1項第3款，應依職權宣告假執行，併酌情依同法第3
    92條第2項規定，職權宣告被告預供擔保得免為假執行。
十、結論：本件原告之訴為一部有理由，一部無理由，依民事訴
    訟法第436條第2項、第385條第1項前段、第79條、第389條
    第1項第3款、第392條第2項，判決如主文。
中　　華　　民　　國　　111 　年　　7 　　月　　7 　　日
                  基隆簡易庭法　官　陳湘琳　　　　　
以上正本係照原本作成。
對於本件判決如有不服，應於收受送達後20日內向本院提出上訴
書狀，上訴於本院合議庭，並按他造當事人之人數附具繕本。如
委任律師提起上訴者，應一併繳納上訴審裁判費。
中　　華　　民　　國　　111 　年　　7 　　月　　7 　　日
　　                        書記官　陳柏宏